【裁判字號】    89,訴,682
【裁判日期】    890630
【裁判案由】    偽造有價證券等
【裁判全文】
臺灣板橋地方法院刑事判決                          八十九年度訴字第六八二號
    公  訴  人  臺灣板橋地方法院檢察署檢察官
    被      告  乙○○
    指定辯護人  甲○
右列被告因偽造有價證券等案件，經檢察官提起公訴（八十九年度偵字第一三四五號
），甲○判決如左：
    主  文
乙○○意圖供行使之用，而偽造有價證券，處有期徒刑壹年捌月，緩刑肆年，緩刑期
內付保護管束。
偽造發票人為「丙○○」，面額各貳萬元之本票參、肆張均沒收之。
    事  實
一、乙○○前因犯詐欺罪，經臺灣高雄地方法院判處有期徒刑四月，上訴後經臺灣高
    等法院高雄分院判決上訴駁回、緩刑二年，於民國八十一年三月二十六日確定（
    於本件不構成累犯，且緩刑之宣告未被撤銷，前開刑之宣告業已失其效力），竟
    意圖為自己不法所有，明知其於八十七年七月間（起訴書誤繕為二月間）在屏東
    市○○路一○○五號君臨天下理容店，自任會首並招募會員參加之互助會，含會
    首共計二十七名，約定期間自八十七年七月二十日起至八十九年九月二十日止，
    每月每會之會款為新臺幣（下同）二萬元，每月二十日下午在上址君臨天下理容
    店開標，該互助會採內標方式，即已得標之死會會員每月應繳納固定金額為二萬
    元，未得標之活會會員則繳交扣除當月得標利息後之餘額，然因人數不足，未得
    丙○○之同意，擅自用丙○○之名義加入一會（乙○○陳稱忘了是用何名義代表
    丙○○加入該互助會），在互助會進行中，乙○○並於八十七年十一月二十日，
    在上開君臨天下理容店，於標單上偽簽丙○○之署押及標金八千元而偽造標單（
    標單未扣案），提出行使，參與競標，標得該互助會，使活會會員陷於錯誤，向
    活會會員詐得會款二十餘萬元（起訴書誤為三十萬元），乙○○並為取信其他會
    員，意圖供行使之用，於同日（八十九年十一月二十日）在上開場所，偽填丙○○署名、偽蓋指紋於上，開立發票人為「丙○○」，面額各二萬元之本票三、四
    張之多（起訴書誤為四、五張），表示丙○○取得會款後，已開立本票，以利收
    取死會會款。嗣因乙○○無法繼續進行互助會，即將前開本票，給付其他活會會
    員做為結算，足以生損害於丙○○，及其他收取上開本票之會員，經其他互助會
    會員丁○○持本票影本詢問丙○○，始知上情。
二、案經丙○○告訴臺灣屏東地方法院檢察署檢察官呈請臺灣高等法院檢察署檢察長
    核轉臺灣板橋地方法院檢察署檢察官偵查起訴。
    理  由
一、訊據被告乙○○對於右揭犯罪事實均坦承不諱，核與證人丙○○、丁○○證述之
    情節相符。此外，復有互助會單一紙（見臺灣屏東地方法院檢察署八十八年度偵
    緝字第三七一號偵查卷第二十五頁，又乙○○陳稱忘了是用何名義代表丙○○加
    入該互助會），偽造之本票一紙扣案足資佐證（見臺灣屏東地方法院檢察署八十
    八年度偵字第六一六七號偵查卷第四頁）。事證明確，被告犯行堪以認定，應予
    依法論科。
二、按互助會會首及參加人之信用及各人所參加之會數，均影響各會員對於互助會風
    險之判斷，進而為各會員是否參與互助會之重要考量依據，果會首或某會員參加
    之會數較多，其倒會時所產生之影響自然增加，從而會首對所列交各會員之互助
    會單，自應為詳實明確之記載及告知。查被告虛列丙○○之名義參加該互助會，
    嗣後並在標單上偽造丙○○署押及書寫標金，並據此手法而取得會款，且偽造丙○○為發票人、面額各二萬元之本票三、四紙交付予活會會員，核其所為，係犯
    刑法第二百十六條、第二百十條之行使偽造私文書罪（被告書寫投標人及投標金
    額，依民間互助會之習慣，係參與投標互助會之用，應屬刑法第二百二十條第一
    項以文書之論準私文書，附此敘明）及同法第三百三十九條第一項之詐欺取財罪
    、同法第二百零一條第一項之意圖供行使之用而偽造有價證券罪。被告在上開標
    單、本票上偽造丙○○之署押行為為偽造私文書、偽造有價證券之部分行為，不
    另論罪。又被告偽造私文書後持以行使，即以偽造標單訛稱被偽造者得標而收取
    會款，是被告偽造私文書之低度行為，應為行使偽造私文書之高度行為所吸收，
    應論以同法第二百十六條、第二百十條之行使偽造私文書罪。再被告偽造有價證
    券之本票後復持以行使，其行使之低度行為應為偽造之高度行為所吸收，僅論以
    偽造有價證券罪。被告虛列丙○○名義之會員，偽造標單冒標會款，所為係犯同
    法第三百三十九條第一項之詐欺取財罪；被告於冒名標會在當次開標時間之詐欺
    行為，向多數活會會員主張得標、詐收會款，此以一行為向多數活會會員詐收會
    款，乃一行為觸犯數罪名，為想像競合犯。另被告所犯前開行使偽造私文書罪、
    詐欺取財罪與偽造有價證券罪間，有方法結果之牽連關係，應依刑法第五十五條
    之規定從一重之偽造有價證券罪處斷。再被告因一時失慮而罹重典，事後坦承犯
    行，且已與丙○○及可得查知之會員丁○○達成和解，彼等願意原諒被告，業據
    彼等證述在卷，足徵被告深具悔意，態度良好，且偽造上揭「丙○○」為發票人
    之面額各二萬元之本票三、四張，致觸犯三年以上十年以下有期徒刑之重典，法
    重情輕，衡情顯堪憫恤，爰依刑法第五十九條規定酌減其刑。爰審酌被告犯罪之
    動機、目的、手段、品行、生活狀況、智識程度、犯罪所生之損害，犯後坦承，
    事後已與丙○○及可得查知之會員丁○○達成和解等一切情狀，量處如主文所示
    之刑，以資懲儆。末查被告前因犯詐欺罪，經臺灣高雄地方法院判處有期徒刑四
    月，上訴後經臺灣高等法院高雄分院判決上訴駁回、緩刑二年，於八十一年三月
    二十六日確定，於八十三年間緩刑期滿，緩刑之宣告未經撤銷，有臺灣高等法院
    檢察署刑案紀錄簡覆表在卷可按，並經甲○調閱前開詐欺案件之卷宗審核無誤，
    而被告前開緩刑之宣告未經撤銷，依刑法第七十六條之規定，其刑之宣告失其效
    力，是被告前開有期徒刑之宣告既失其效力，則被告該當於刑法第七十四條第一
    款所規定前未曾受有期徒刑以上刑之宣告之要件，被告因一時失慮，致罹刑典，
    犯後於甲○坦承犯行，且與丙○○及可得查知之會員丁○○達成和解，被告經此
    偵審程序及罪刑之宣告後，應知警惕而無再犯之虞，甲○因認暫不執行其刑為當
    ，予以宣告緩刑四年，用啟自新。惟為確實使被告有正確之法律觀念並提供必要
    之協助及督促，且依其所犯情節認有加以追蹤觀護之必要，亦併依刑法第九十三
    條第一項之規定，宣告緩刑期內付保護管束，俾由地方法院檢察署之觀護人予以
    適當之督促，並發揮附條件緩刑制度之立意及避免短期自由刑執行所肇致之弊端
    ，以觀後效。
三、至被告所偽造標單既未扣案，依民間習慣於開標後應予丟棄而不存在，該標單既
    已不存在，自無庸為沒收之宣告，偽造之標單既不存在，其上偽造之署押，亦不
    另為沒收之諭知。另被告所偽造上揭「丙○○」為發票人之面額各二萬元之本票
    三、四張，雖僅有一張本票附卷足參（見臺灣屏東地方法院檢察署八十八年度偵
    字第六一六七號偵查卷第四頁），然衡情被告所偽造之其餘本票，應係由其餘不
    知名之會員持有當中，且無證據證明該等偽造之本票已不存在，爰依刑法第二百
    零五條之規定，就上開偽造之本票三、四紙均宣告沒收。
據上論斷，應依刑事訴訟法第二百九十九條第一項前段，刑法第二百十六條、第二百
十條、第二百二十條第一項、第二百零一條第一項、第三百三十九條第一項、第五十
五條、第五十九條、第七十四條第一款、第九十三條第一項、第二百零五條，罰金罰
鍰提高標準條例第一條前段，判決如主文。
本案經檢察官壽勤偉到庭執行職務。
中      華      民      國    八十九    年      六      月     三十     日
                                      臺灣板橋地方法院刑事第四庭
                                          法  官  許必奇
右正本證明與原本無異。
如不服本判決，應於判決送達後十日內向甲○提出上訴狀 (應附繕本) ，上訴於臺灣
高等法院。
                                          書記官  高玉彬
中      華      民      國    八十九    年      七      月      六      日
附錄：刑法第二百十六條、第二百十條、第二百零一條第一項、第三百三十九條第一
      項。
刑法第二百十六條
行使第二百十條至第二百十五條之文書者，依偽造、變造文書或登載不實事項或使登
載不實事項之規定處斷。
刑法第二百十條
偽造、變造私文書，足以生損害於公眾或他人者，處五年以下有期徒刑。
刑法第二百零一條
意圖供行使之用，而偽造、變造公債票，公司股票或其他有價證券者，處三年以上十
年以下有期徒刑，得併三千元以下罰金。
行使偽造、變造之公債票、公司股票或其他有價證券或意圖供行使之用收集或交付於
人者，處一年以上七年以下有期徒刑，得併科三千元以下罰金。
刑法第三百三十九條
意圖為自己或第三人不法之所有，以詐術使人將本人或第三人之物交付者，處五年以
下有期徒刑、拘役或科或併科一千元以下罰金。
以前項方法得財產上不法之利益或使第三人得之者亦同。
前二項之未遂犯罰之。


司法院資訊處製作；財團法人民間司法改革基金會備份。
